最高法院刑事判決　　　　　　　　　　　　　　　九十一年度台上字第五九五一號
　　上　訴　人　甲○○
右上訴人因違反毒品危害防制條例案件，不服台灣高等法院中華民國八十九年七月二
十五日第二審判決（八十九年度上訴字第一九五一號，起訴案號：台灣台北地方法院
檢察署八十八年度偵緝字第九０五、九０六號），提起上訴，本院判決如左：
    主  文
原判決撤銷，發回台灣高等法院。
    理  由
本件原判決認定上訴人甲○○基於意圖營利販賣第二級毒品安非他命之概括犯意，(一)
、自民國八十七年二月下旬某日起至八十七年十二月下旬某日中午止，由上訴人撥打
楊孟承（原名楊明憲）之呼叫器，留下0000000000之行動電話號碼，或上
訴人使用之000000000之呼叫器號碼，再由楊孟承回覆電話，或由楊孟承主
動撥打上訴人上開行動電話之聯絡方式，俟雙方約妥數量、金額、交易地點後，楊孟
承即攜現金至約定之台北市○○路附近巷口，交予上訴人所指定與上訴人有共同概括
犯意聯絡之不詳姓名成年男子，或置於台北市○○○路附近某路邊之約定信箱內，始
由前開不詳姓名男子交付出售之安非他命給楊孟承，每一個多月交易一次，每次約新
台幣（下同）三千元至五千元不等之價格，多次販賣數量不詳之安非他命予楊孟承。
(二)、自八十七年八月下旬某日起至同年十一月中旬某日止，以號碼00000000
或0000000000電話，主動聯繫葉哲承（原名葉永祥），約每八、九日一次
，先後在其台北市○○街九號三樓之二租屋處，多次以每次二千元至二千五百元不等
之價格，販賣重約一公克之安非他命予葉哲承。(三)、自八十七年十月間某日起，以上
開0000000000號行動電話為聯絡工具，約一個月一次，每次三千元至五千
元不等之價格，前後三次在不詳地點販賣安非他命予張家寧，最後一次於八十八年一
月二十日中午某時，在台北市○○區○○路、撫順街口，以一萬元代價，販賣數量不
詳之安非他命予張家寧。嗣楊孟承、葉承哲、張家寧先後於八十八年一月二十一日下
午七時三十分、八十八年一月二十七日下午六時三十分、八十八年三月十六日下午五
時三十分，為警查獲並循線查獲上訴人等情。因而維持第一審論處上訴人共同連續販
賣第二級毒品（累犯）罪刑之判決，駁回上訴人在第二審之上訴，固非無見。
惟查：(一)、毒品危害防制條例第十九條第一項規定：「犯第四條至第九條、第十二條
、第十三條或第十四條第一項、第二項之罪者，其供犯罪所用或因犯罪所得之財物，
均沒收之，如全部或一部不能沒收時，追徵其價額或以其財產抵償之。」，此係採義
務沒收主義，凡供販賣毒品所用或因犯罪所得之財物，均應宣告沒收，不能沒收時，
追徵其價額或以其財產抵償之，不以當場搜獲扣押者為限。原判決事實欄認定上訴人
於前揭時、地，販賣第二級毒品安非他命與楊孟承、葉哲承、張家寧等情，乃原判決
對於上訴人因販賣第二級毒品安非他命所得之財物究為若干，未詳予調查釐清認定記
載說明，率以上情無法查明為由，即未依上開規定為沒收等諭知，難謂於法無違。(二)
、共同被告所為不利於己之陳述，固得採為其他共同被告犯罪之證據，但此項不利之
陳述，須無瑕疵可指，且就其他方面調查又與事實相符者，始得採為犯罪事實之認定
，若不為調查，而專憑此項供述即為其他共同被告犯罪事實之認定，顯與刑事訴訟法
第一百五十六條第二項之規定有違；又犯施用、持有第一、二級毒品等罪，供出毒品
來源因而破獲者，得減輕其刑，毒品危害防制條例第十七條定有明文。是違反毒品危
害防制條例案件中，施用、持有第一、二級毒品之被告，所為曾向其他被告購買毒品
之陳述，因係有利於自己之供詞，不得作為其他被告有罪判決之唯一依據，仍應調查
其他必要之證據，以察其是否與事實相符，始合採證法則。原判決認定上訴人有前揭
犯行，係以楊孟承、葉哲承、張家寧等人之供詞，為其主要論據。然上訴人始終否認
有檢察官所指之犯行。而楊孟承、張家寧之供述前後不一（原判決第七頁第五行至第
九頁第三行）；葉哲承於偵查中亦改稱：伊未向上訴人買過安非他命，也未拿過免費
（八十八年度偵字第八七六四號卷第四十五頁背面）等語。楊孟承、張家寧、葉哲承
之供述前後不盡一致而非無瑕疵，則其等所為不利上訴人之供述，是否確與事實相符
，原判決並未說明經由何項之調查或有何補強證據可資參證，乃竟僅以其等非無瑕疵
之片面陳述為主要證據，遽予認定上訴人有前開犯行，尚嫌速斷，於法亦有未合。(三)
、有罪之判決書，對於被告有利之證據不採納者，應記載其理由，刑事訴訟法第三百
十條第二款定有明文；又審理事實之法院，對於卷內依法應予調查之證據雖已調查而
尚有其他必要部分未經調查者，仍難遽為被告有利或不利之認定。原判決認定上訴人
有前揭犯行，無非依憑楊孟承、葉哲承、張家寧之供述，及楊孟承、葉哲承、張家寧
所犯持有及施用第二級毒品安非他命犯行，並非為警同時查獲。上訴人倘未於前揭時
地販賣安非他命，豈有三位證人先後所供稱之交易地點，均係在台北市○○路、撫順
街附近，亦皆以0000000000號之行動電話作為聯繫工具之可能（原判決第
九頁第四至九行），為其主要論據。然葉哲承於偵查中供述：沒有向上訴人買過安非
他命，也未拿過免費等情，原判決未說明上情何以不能為有利於上訴人之認定，其理
由欠備，已有未合。又上訴人是否於楊孟承、葉哲承、張家寧等人為警查獲前之八十
七年十二月十八日二十二時，即經警持檢察官搜索票至其住處搜索（八十八年度偵字
第八七六四號卷第三至五頁）？而葉哲承於偵查中檢察官提示警訊筆錄訊問其有無意
見？供稱：警察至伊家搜索沒搜到，警察告訴伊說這一班人都咬伊，叫伊要配合，那
些均是警察寫的，說要幫伊……（同上卷第四十六頁背面）等語。則葉哲承所供上情
是否屬實？苟葉哲承所供上情屬實，如何得依葉哲承不利上訴人供述各節，為不利上
訴人之認定？原判決對上情未詳予調查釐清，復未說明上情何以不足為有利上訴人認
定之理由，遽行判決，尚嫌速斷，其審理猶有未盡。上訴意旨指摘原判決不當，尚非
全無理由，應認有撤銷發回更審之原因。
據上論結，應依刑事訴訟法第三百九十七條、第四百零一條，判決如主文。
中      華      民      國    九十一    年      十      月    二十四    日
                              最高法院刑事第三庭
                                  審判長法官  董  明  霈
                                        法官  林  茂  雄
                                        法官  王  居  財
                                        法官  張  祺  祥
                                        法官  池  啟  明
      右正本證明與原本無異
                                              書  記  官
中      華      民      國    九十一    年      十      月     三十     日
